臺灣臺中地方法院刑事判決
109年度訴字第2584號
公  訴  人  臺灣臺中地方檢察署檢察官
被      告  鄭聖献


            鄭宗益


            饒志宏


            陳宏鑫





            施義峯




上列被告等因妨害秩序等案件，經檢察官提起公訴（109年度偵
字第14335號），本院判決如下：
    主    文
辛○○共同犯在公共場所聚集三人以上下手實施強暴罪，累犯，處
有期徒刑陸月，如易科罰金，以新臺幣壹仟元折算壹日。
癸○○共同犯在公共場所聚集三人以上下手實施強暴罪，累犯，處
有期徒刑陸月，如易科罰金，以新臺幣壹仟元折算壹日。扣案之
安全帽壹個沒收。
丁○○共同犯在公共場所聚集三人以上下手實施強暴罪，累犯，處
有期徒刑陸月，如易科罰金，以新臺幣壹仟元折算壹日。
乙○○共同犯在公共場所聚集三人以上下手實施強暴罪，累犯，處
有期徒刑陸月，如易科罰金，以新臺幣壹仟元折算壹日。
壬○○被訴在公共場所聚集三人以上首謀施強暴罪部分無罪；被訴
傷害罪部分公訴不受理。
    犯罪事實
一、丁○○、辛○○、乙○○、癸○○等人為壬○○所經營之「赫獻人力資
    源有限公司（下稱赫獻公司）」員工，甲○○為前員工，因甲○○於民國109年5月2日18時許，在臺中市○○區○○路000巷00號
    之赫獻公司飲酒時，與丁○○、辛○○、乙○○、癸○○等人產生言
    語衝突，丁○○、辛○○、乙○○、癸○○等人竟共同基於聚眾鬥毆
    之犯意聯絡，於同日21時30分許，丁○○、辛○○、乙○○搭乘壬○○（所涉在公共場所聚集三人以上首謀施強暴及傷害部分，
    另為無罪及不受理之諭知，詳下述）駕駛之車輛，癸○○騎乘
    機車跟隨，渠等至甲○○位於臺中市○○區○○○路000巷00號住處
    前之公共場所，由丁○○、辛○○、乙○○、癸○○4人一同下車，
    丁○○、辛○○、乙○○、癸○○分別以徒手、安全帽、花盆等毆打
    甲○○之頭部、身體等處而共同實施強暴之行為，致甲○○受有
    唇擦傷、臉部損傷、左側耳擦傷、左側膝部擦傷、頭皮擦傷
    等身體之傷害（傷害部分業經撤回告訴，詳如後述），經警
    據報到場處理，循線查悉上情，並扣得癸○○所有之安全帽1
    個。
二、案經甲○○訴由臺中市政府警察局豐原分局報告臺灣臺中地方
    檢察署檢察官偵查起訴。
    理    由
壹、有罪部分：
一、證據能力部分：
  ㈠按被告以外之人（包括證人、鑑定人、告訴人、被害人及共
    同被告等）於審判外之陳述，雖不符刑事訴訟法第159條之1
    至之4等之規定，而經當事人於審判程序同意作為證據，法
    院審酌該言詞陳述或書面陳述作成時之情況，認為適當者，
    亦得為證據；當事人、代理人或辯護人於法院調查證據時，
    知有刑事訴訟法第159條第1項不得為證據之情形，而未於言
    詞辯論終結前聲明異議者，視為有前項之同意，同法第159
    條之5定有明文。查，被告丁○○、辛○○、乙○○、癸○○與檢察
    官對於本判決以下所引用被告以外之人於警詢及偵訊時所為
    陳述之證據能力，於本院準備程序時均表示無意見或同意有
    證據能力，得做為本案證據使用（見本院卷一第96至99、31
    3至316頁），且於審判期日對法院提示之卷證，均表示沒意
    見等語，迄至言詞辯論終結前亦未聲明異議，且經本院審酌
    該等證據資料製作時之情況，並無違法不當及證明力明顯過
    低之瑕疵，堪認作為證據應屬適當，依法自均有證據能力。
  ㈡本院以下所引用之非供述證據，均與本件事實具有自然關聯
    性，且核屬書證、物證性質，又查無事證足認有違背法定程
    序或經偽造、變造所取得等證據排除之情事，復經本院依刑
    事訴訟法第164條、第165條踐行物證、書證之調查程序，且
    檢察官及被告丁○○、辛○○、乙○○、癸○○對此部分之證據能力
    亦均不爭執，依同法第158條之4之反面解釋，均認有證據能
    力。
二、實體部分：
  ㈠認定犯罪事實所憑證據及理由：
    上開犯罪事實，業經被告辛○○於本院審理時、被告丁○○、乙○○、癸○○於本院準備程序及審理時均坦承不諱（本院卷一第
    96、313頁、本院卷二第70至71頁），核與證人即告訴人甲○○於警詢、偵訊及本院審理時（偵卷第127至129、343、349
    頁、本院卷一第457至468頁）、證人己○○（偵卷第135至137
    頁、本院卷一第469至477頁）於警詢及本院審理時、證人林
    東儀於警詢時（偵卷第131至133頁）之證述情節大致相符，
    復有員警職務報告（偵卷第105頁）、告訴人甲○○之衛生福
    利部豐原醫院診斷證明書（偵卷第139頁）各1份、指認犯罪
    嫌疑人紀錄表3份（偵卷第141至143、145至147、149至151
    頁）、臺中市政府警察局豐原分局豐原派出所扣押筆錄、扣
    押物品目錄表（偵卷第153至157頁）、109年度保管字第328
    1號扣押物品清單（偵卷第369頁）各1份、現場及扣案安全
    帽照片4張，另有扣案之安全帽1頂可佐，足認被告丁○○、辛○○、乙○○、癸○○等人之自白與事實相符。本件事證明確，被
    告丁○○、辛○○、乙○○、癸○○等人上開犯行均堪認定，而應依
    法論科。
  ㈡論罪科刑：
 ⒈按刑法第150條之立法理由：「倘三人以上，在公共場所或
    公眾得出入之場所聚集，進而實行強暴脅迫（例如：鬥毆、
    毀損或恐嚇等行為）者，不論是對於特定人或不特定人為之
    ，已造成公眾或他人之危害、恐懼不安，應即該當犯罪成立
    之構成要件，以符保護社會治安之刑法功能」。次按所謂「
    公共場所」，係指特定多數人或不特定之人得以出入、集合
    之場所；所謂「公眾得出入之場所」，係指非屬公共場所，
    而特定多數人或不特定之人於一定時段得進出之場所。經查
    ，本件被告丁○○、辛○○、乙○○、癸○○等人於109年5月2日21
    時30分許，聚集在臺中市○○區○○○路000巷00號住處前對告訴
    人施以強暴行為等情，業已認定如前，參之現場照片2張（
    偵卷第161頁），該址位在巷弄中，是該巷弄應屬不特定之
    人得以往來之公共場所，且該巷內住戶林立、停放多輛汽機
    車，且可見鄰居出門查看動靜，則被告丁○○、辛○○、乙○○、
    癸○○於尚非夜深人靜之時段，在上開非杳無人煙之處聚集並
    對告訴人實行傷害行為，自當造成公眾之危害及恐懼不安，
    而業已妨害社會安寧秩序，而該當刑法第150條之罪。是核
    被告丁○○、辛○○、乙○○、癸○○所為，均係犯刑法第150條後
    段之在公共場所聚集三人以上下手實施強暴罪。公訴意旨認
    被告丁○○、辛○○、乙○○、癸○○上開所為係犯刑法第150條後
    段之在公眾得出入之場所聚集三人以上下手實施強暴罪，容
    有誤會，已如上述，惟因起訴之法條同一，自毋庸變更起訴
    法條，併此敘明。
  ⒉按共犯在學理上，有「任意共犯」與「必要共犯」之分，前
    者指一般原得由一人單獨完成犯罪而由二人以上共同實施之
    情形，當然有刑法總則共犯規定之適用；後者係指須有二人
    以上之參與實施始能成立之犯罪而言。且「必要共犯」依犯
    罪之性質，尚可分為「聚合犯」與「對向犯」，其二人以上
    朝同一目標共同參與犯罪之實施者，謂之「聚合犯」，如刑
    法分則之公共場所或公眾得出入之場所聚集三人以上下手實
    施強暴、脅迫罪、參與犯罪結社罪、輪姦罪等是，因其本質
    上即屬共同正犯，故除法律依其首謀、下手實施或在場助勢
    等參與犯罪程度之不同，而異其刑罰之規定時，各參與不同
    程度犯罪行為者之間，不能適用刑法總則共犯之規定外，其
    餘均應引用刑法第28條共同正犯之規定（最高法院81年台非
    字第233號判例意旨參照）。準此，被告丁○○、辛○○、乙○○
    、癸○○就上開犯行有犯意聯絡及行為分擔，均為共同正犯。
  ⒊被告辛○○前於105年間，因公共危險案件，經本院以105年度
    豐交簡字第557號判決判處有期徒刑3月，併科罰金新臺幣（
    下同）2萬元確定，徒刑部分於105年7月29日易科罰金執行
    完畢；被告癸○○前於107年間，因竊盜案件，經本院以107年
    度易字第1964號判決判處有期徒刑3月確定，於107年11月16
    日易科罰金執行完畢；被告丁○○前於108年間，因公共危險
    案件，經本院以108年度豐交簡字第765號判決判處有期徒刑
    3月，併科罰金1萬元確定，於109年3月2日有期徒刑執行完
    畢（後於109年4月10日罰金易服勞役及另案拘役執行完畢出
    監）；乙○○前於106年間，因公共危險案件，經本院以106年
    度中交簡字第139號判決判處有期徒刑3月，併科罰金2萬元
    確定，徒刑部分於107年1月24日易服社會勞動執行完畢，有
    渠等臺灣高等法院被告前案紀錄表各1份在卷可考（本院卷
    一第27至64頁），被告丁○○、辛○○、乙○○、癸○○於前案受有
    期徒刑執行完畢後，5年以內故意再犯本案有期徒刑以上之
    罪，均為累犯。然按關於刑法第47條第1項累犯加重本刑之
    規定，依司法院釋字第775號解釋意旨，尚不生違反憲法一
    行為不二罰原則的問題。惟其不分情節，基於累犯者有其特
    別惡性及對刑罰反應力薄弱等立法理由，一律加重最低本刑
    ，於不符合刑法第59條所定要件之情形下，致生行為人所受
    之刑罰超過其所應負擔罪責的個案，其人身自由因此遭受過
    苛之侵害部分，對人民受憲法第8條保障之人身自由所為限
    制，不符憲法罪刑相當原則，且牴觸憲法第23條比例原則。
    於此範圍內，在有關機關依該解釋意旨修正刑法第47條前，
    為避免發生上述罪刑不相當之情形，法院就該個案應依該解
    釋意旨，裁量是否加重最低本刑。細繹之，祗在法院認為依
    個案情節應量處最低法定刑，否則若再依累犯規定加重其刑
    ，則有違罪刑相當原則，又無法適用刑法第59條酌量減輕其
    刑規定的情形，法院始應依該解釋意旨裁量不予加重最低本
    刑，而宣告最低法定刑，並非謂法院絕對不得依累犯規定加
    重其刑。查被告丁○○、辛○○、乙○○、癸○○就本案所犯刑法第
    150條第1項後段之在公共場所聚集三人以上下手實施強暴罪
    ，最低法定本刑為有期徒刑6月，且本件未有何特殊原因或
    其他因素，可認在客觀上足以引起一般同情，而有刑法第59
    條等減刑規定適用，是被告丁○○、辛○○、乙○○、癸○○既均未
    符合酌減之減刑規定，然考量被告丁○○、辛○○、乙○○前開構
    成累犯之前案均係犯公共危險案件，被告癸○○前開構成累犯
    之前案係犯竊盜案件，與其等本件所犯在公共場所聚集三人
    以上下手實施強暴罪之罪質不同，另衡以本案情節及被告辛○○、癸○○與告訴人和解，被告丁○○另有賠償告訴人1000元，
    且告訴人於本院準備程序時亦表示其願原諒被告，並已撤回
    告訴等情（詳如下述），可知被告丁○○、辛○○、乙○○、癸○○
    等人主觀惡性尚非重大，若依累犯規定加重其刑，被告丁○○
    、辛○○、乙○○、癸○○將喪失易科罰金之機會，致生所受刑罰
    超過其所應負擔之罪責，揆諸前開釋字第775號解釋，爰均
    不加重其刑。
  ⒋爰以行為人責任為基礎，審酌被告丁○○、辛○○、乙○○、癸○○
    等人因故對告訴人有所不滿，本應理性循正當管道解決，竟
    貿然前往告訴人上址住處，並於告訴人之住處前之公共場所
    下手施強暴，其等法治觀念薄弱，觀其手段、犯本件之情節
    ，已造成公眾或他人之危害及恐懼不安，妨害社會安寧秩序
    ，實應予非難。惟念及被告丁○○、辛○○、乙○○、癸○○犯後均
    能坦承犯行，已知悔悟，且被告辛○○、癸○○業與告訴人和解
    ，各賠償告訴人1萬元，被告丁○○則業已賠償告訴人1000元
    ，告訴人就本件傷害部分撤回告訴等情，業經告訴人陳述明
    確（本院卷一第96頁），並有和解書2份、聲請撤回告訴狀
    等附卷可稽（見本院卷一第103、105、109頁），堪認被告
    丁○○、辛○○、乙○○、癸○○等人犯後態度尚可；兼衡被告丁○○
    、辛○○、乙○○、癸○○之素行、犯罪動機、所生危害，暨被告
    丁○○自陳高中畢業之智識程度、職業為人力派遣、薪資為日
    薪1100元、未婚等家庭生活及經濟狀況等一切情狀；被告辛○○自陳國中畢業之智識程度、職業為工地打工、薪資為日薪
    1200元、未婚、扶養母親等家庭生活及經濟狀況等一切情狀
    ；被告乙○○自陳國中畢業之智識程度、職業為人力派遣、薪
    資為日薪1100元、離婚等家庭生活及經濟狀況等一切情狀；
    被告癸○○自陳高中肄業之智識程度、職業為工地打工、薪資
    為日薪1100元、未婚、扶養重病母親等家庭生活及經濟狀況
    等一切情狀（詳見本院卷二第72頁），分別量處如主文所示
    之刑，並各諭知易科罰金之折算標準。
  ㈢沒收部分：
　　按供犯罪所用、犯罪預備之物或犯罪所生之物，屬於犯罪行
    為人者，得沒收之，刑法第38條第2項前段定有明文。查扣
    案之安全帽1個，係被告癸○○所有供本件傷害犯罪所用，業
    據其供明在卷（見本院卷二第66頁），爰依刑法第38條第2
    項前段宣告沒收。
  ㈣不另為不受理之諭知：
　⒈公訴意旨另略以：被告丁○○、辛○○、乙○○、癸○○4人共同基於
    傷害之犯意聯絡，於109年5月2日21時30分許，在告訴人甲○○位於臺中市○○區○○○路000巷00號住處前，分別以徒手、安
    全帽、花盆等毆打甲○○之頭部、身體等處，致告訴人受有唇
    擦傷、臉部損傷、左側耳擦傷、左側膝部擦傷、頭皮擦傷等
    身體之傷害，因認被告丁○○、辛○○、乙○○、癸○○涉有傷害罪
    嫌。
　⒉按告訴乃論之罪，告訴人於第一審辯論終結前得撤回其告訴
    ；告訴乃論之罪，對於共犯之一人告訴或撤回告訴者，其效
    力及於其他共犯；告訴經撤回者，應諭知不受理之判決，刑
    事訴訟法第238條第1項、第239條、第303條第3款分別定有
    明文。
　⒊本件依起訴書所載內容，認被告丁○○、辛○○、乙○○、癸○○等
    人所為係共同犯刑法277條第1項之傷害罪，依同法第287條
    前段之規定，須告訴乃論，惟被告辛○○、癸○○業與告訴人和
    解，各賠償告訴人1萬元，被告丁○○則業已賠償告訴人1000
    元，告訴人就本件傷害部分撤回告訴等情，業經告訴人陳述
    明確（本院卷一第96頁），並有和解書2份、聲請撤回告訴
    狀等附卷可稽（見本院卷一第103、105、109頁），揆諸上
    開說明，告訴人就已和解之被告辛○○、癸○○撤回告訴，效力
    及於被告丁○○、乙○○，則本應為不受理之諭知，然公訴意旨
    認此部分與被告辛○○、癸○○、丁○○、乙○○前揭經論罪科刑部
    分有裁判上一罪關係，爰不另為不受理之諭知。
貳、無罪部分：
一、公訴意旨略以：被告壬○○與同案被告丁○○、辛○○、乙○○、癸○○等人，因告訴人甲○○於109年5月2日18時許，在臺中市○○
    區○○路000巷00號被告壬○○所經營之赫獻公司飲酒時，與同
    案被告丁○○、辛○○、乙○○、癸○○等人產生言語衝突，竟共同
    基於聚眾鬥毆、傷害等之犯意聯絡，於同日21時30分許，由
    被告壬○○帶領其等至甲○○位於臺中市○○區○○○路000巷00號住
    處前之公眾得出入之場所，由同案被告丁○○、辛○○、乙○○、
    癸○○4人一同下車，分別以徒手、安全帽、花盆等毆打告訴
    人之頭部、身體等處而共同下手實施強暴行為，致告訴人受
    有唇擦傷、臉部損傷、左側耳擦傷、左側膝部擦傷、頭皮擦
    傷等身體之傷害。因認被告壬○○涉犯刑法第150條第1項後段
    聚眾鬥毆之首謀罪嫌等語。
二、按犯罪事實應依證據認定之，無證據不得認定犯罪事實；不
    能證明被告犯罪者，應諭知無罪之判決，刑事訴訟法第154
    條第2項、第301條第1項分別定有明文。而刑事訴訟法上所
    謂認定犯罪事實之證據，係指足以認定被告確有犯罪行為之
    積極證據而言，該項證據自須適合於被告犯罪事實之認定，
    始得採為斷罪資料（最高法院29年上字第3105號判決意旨參
    照）。又認定犯罪事實所憑之證據，無論係直接證據或間接
    證據，其為訴訟上之證明，須於通常一般之人均不致有所懷
    疑，而得確信其為真實之程度者，始得據為有罪之認定，倘
    其證明尚未達到此一程度，而有合理之懷疑存在，復無其他
    調查途徑可尋，法院即應為無罪之判決（最高法院76年台上
    字第4986號判決意旨參照）。
三、公訴意旨認被告壬○○涉有前揭犯行，無非係以被告壬○○於警
    詢時及偵查中之供述、共同被告丁○○、辛○○、乙○○、癸○○於
    警詢時及偵查中之供述、證人林東儀、己○○於警詢中之證述
    、告訴人於警詢時及偵查中之指訴、告訴人之衛生福利部豐
    原醫院診斷證明書、扣押筆錄、現場照片、扣押物品清單等
    證據為其主要論據。
四、訊據被告壬○○固坦承其於109年5月2日21時30分許，開車帶
    領其員工即同案被告丁○○、辛○○、乙○○、癸○○至告訴人住處
    ，同案被告丁○○、辛○○、乙○○、癸○○等人毆打告訴人，致告
    訴人受有唇擦傷、臉部損傷、左側耳擦傷、左側膝部擦傷、
    頭皮擦傷等身體之傷害，惟否認有何在公共場所聚集三人以
    上首謀施強暴罪犯行，辯稱：我沒有打告訴人，當天我不知
    道告訴人與公司員工在聊天喝酒，同案被告丁○○、辛○○、乙○○、癸○○臨時來拜託我帶他們去跟告訴人講清楚，我帶同案
    被告丁○○、辛○○、乙○○、癸○○等人去該址，我們都是空手去
    ，要跟告訴人協商、理論，我是要解決問題而不是打架等語
    。經查：
　㈠被告壬○○於109年5月2日21時30分許，開車帶領其員工即同案
    被告丁○○、辛○○、乙○○、癸○○至告訴人住處前，同案被告丁○○、辛○○、乙○○、癸○○等人毆打告訴人，致告訴人受有唇擦
    傷、臉部損傷、左側耳擦傷、左側膝部擦傷、頭皮擦傷等身
    體之傷害等情，業經認定如前（壹、有罪部分、二、㈠），
    此部分事實，首堪認定。
　㈡稽之同案被告丁○○於偵訊時供稱：因為告訴人在公司喝完酒
    後大聲喧嘩罵髒話，又想拿酒瓶敲我頭，我才會跟大家一起
    去找他理論等語（偵卷第280頁）；同案被告辛○○於警詢時
    供稱：因為告訴人去公司找林東儀喝酒時，一直對我們嗆聲
    ，我們才去告訴人家要跟告訴人說不可以常常這樣等語（偵
    卷第113頁）；同案被告乙○○於警詢、偵訊時供稱：告訴人
    去公司找我跟林東儀喝酒，酒後一直對公司每個人嗆聲、講
    話不客氣，我們員工討論後決定叫老闆即被告壬○○載我們去
    告訴人家找他講清楚，當天是林東儀說要去告訴人家找我一
    起去，我跟老闆、林東儀、丁○○、辛○○坐一台車去等語（偵
    卷第125、267頁）；同案被告癸○○於警詢、偵訊時供稱：我
    在公司看到被告壬○○及丁○○、辛○○、乙○○、林東儀在談話，
    聽到告訴人要傷害公司同事包括我，我們問林東儀是否屬實
    ，林東儀就帶我們去告訴人家，由老闆即被告壬○○開車帶我
    們前往，我騎機車跟在後面，被告壬○○跟林東儀沒有動手，
    被告壬○○在一旁跟告訴人母親己○○理論等語（偵卷第117、2
    66頁），另參以證人即告訴人於警詢、本院審理時證稱：我
    當天在公司跟林東儀、辛○○、乙○○喝酒，過程中與乙○○、辛○○發生言語衝突，辛○○、乙○○、丁○○、癸○○叫被告壬○○帶他
    們來我家，我到家後被毆打，現場只有林東儀、被告壬○○知
    道我家等語（偵卷第128頁、本院卷一第457至468頁），互
    核上開陳述，可知告訴人於事發當日先在赫獻公司與該公司
    之員工林東儀、同案被告辛○○、乙○○喝酒聊天，因同案被告
    辛○○、乙○○、丁○○、癸○○不滿於告訴人飲酒後之言行，而於
    告訴人離去後，請託被告壬○○開車搭載渠等至告訴人住處而
    欲與告訴人理論，是以，該日糾紛之發生尚與被告壬○○無涉
    等情，可堪認定。
　㈢參之告訴人於本院審理時證稱：辛○○、乙○○、丁○○、癸○○等
    人持我的安全帽、我家花盆打我等語（本院卷一第459頁）
    ，是同案被告辛○○、乙○○、丁○○、癸○○等人分別以徒手或持
    現場取得之花盆、安全帽等物攻擊告訴人，而均未事先準備
    欲持以攻擊告訴人之武器、工具，則同案被告辛○○、乙○○、
    丁○○、癸○○等人請託被告壬○○駕駛車輛帶渠等找告訴人時，
    既未攜任何武器或工具，被告壬○○所稱其等是空手去，前往
    告訴人住處目的要跟告訴人協商、理論，而非打架等情，尚
    非無據。從而，被告壬○○係為解決前開糾紛而帶同案被告辛○○、乙○○、丁○○、癸○○至告訴人住處，且同案被告辛○○、乙○○、丁○○、癸○○並未攜帶何武器或工具，則被告壬○○主觀係
    認知其帶渠等前往是找告訴人協商、理論，尚難以被告壬○○
    開車帶領同案被告辛○○、乙○○、丁○○、癸○○前往告訴人住處
    前，率以認定被告壬○○知悉渠等係有意在公共場所聚集三人
    以上對告訴人下手實施強暴，逕而認定與渠等有何犯意聯絡
    。
　㈣刑法及其特別法所處罰之「首謀」，係指犯罪之行為主體為
    多數人，其中首倡謀議，而處於得依其意思，策劃、支配團
    體犯罪行為之地位者而言。然綜以前開情事，本案事發係因
    告訴人與同案被告辛○○、乙○○、丁○○、癸○○發生糾紛，同案
    被告辛○○、乙○○、丁○○、癸○○復而請託被告壬○○帶領渠等前
    往告訴人住處，益徵被告壬○○當非本案犯行之首倡謀議之人
    ，另本案亦無積極證據可證被告壬○○有何在公共場所對告訴
    人下手實施強暴之策劃、支配等行為。稽此，尚難認被告壬○○為首謀而與該規定之構成要件該當，自不能率以該規定之
    罪名相繩。
　㈤至公訴意旨雖認被告壬○○於偵查中坦認忍告訴人很久了等語
    ，且知其餘同案被告與告訴人有衝突，氣憤不平。惟縱被告
    壬○○前因故對告訴人有所不滿，且知悉同案被告辛○○、乙○○
    、丁○○、癸○○亦不滿於告訴人，仍無從以此認定被告壬○○為
    本案之首謀，而策劃、支配本案犯行，是公訴前開所指，難
    認可採。
五、從而，綜合前開各情，被告壬○○雖帶領同案被告辛○○、乙○○
    、丁○○、癸○○前往告訴人住處，惟其主觀上不知渠等係有意
    在公共場所聚集三人以上對告訴人下手實施強暴，故與渠等
    間未有何犯意聯絡，且其亦非本案犯行之首倡謀議之人。本
    院依調查證據之結果，並無積極證據足以證明被告犯有公訴
    意旨所指之聚眾鬥毆之首謀犯行，而檢察官就此起訴之犯罪
    事實所提出之證據，不足為被告有罪之積極證明，亦未達「
    通常一般之人均不致有所懷疑，而得確信其為真實之程度」
    ，揆諸前揭說明，基於無罪推定之原則，不能證明被告犯罪
    。是無從遽論以被告壬○○犯刑法第150條第1項後段之聚眾鬥
    毆之首謀罪名，揆諸首揭規定及判決意旨，就此部分自應為
    被告壬○○無罪之諭知。
參、公訴不受理部分：
一、公訴意旨另以：被告壬○○所為如本案無罪部分：壹、公訴意
    旨欄所載之帶領同案被告丁○○、辛○○、乙○○、癸○○前往告訴
    人之住處前，其等共同毆打告訴人，造成告訴人受有唇擦傷
    、臉部損傷、左側耳擦傷、左側膝部擦傷、頭皮擦傷等傷害
    。因認被告壬○○尚涉有刑法第277條第1項之傷害罪嫌等語。
二、按告訴乃論之罪，告訴人於第一審辯論終結前得撤回其告訴
    ；告訴經撤回者，應諭知不受理之判決，刑事訴訟法第238
    條第1項、第303條第3款分別定有明文。
三、本件依起訴書所載內容，認被告壬○○所為係與同案被告丁○○
    、辛○○、乙○○、癸○○共同犯刑法277條第1項之傷害罪，依同
    法第287條前段之規定，須告訴乃論，惟被告壬○○業與告訴
    人和解，賠償告訴人1萬元，告訴人就本件傷害部分撤回告
    訴等情，業經告訴人陳述明確（本院卷一第96頁），並有和
    解書1份、聲請撤回告訴狀等附卷可稽（見本院卷一第107、
    109頁），雖起訴書認本案被告壬○○所涉之傷害及聚眾鬥毆
    之首謀等罪嫌，係屬想像競合犯之裁判上一罪關係，然被告
    壬○○涉嫌在公共場所聚集三人以上首謀施強暴罪部分，既經
    本院認應為無罪之諭知，業如前述，而與被告壬○○所涉傷害
    罪嫌部分不生審判不可分之關係，自應就被告壬○○涉嫌傷害
    罪部分為不受理之諭知。
據上論斷，應依刑事訴訟法第299條第1項前段、第301條第1項、
第303條第3款，刑法第150條第1項後段、第28條、第47條第1項
、第41條第1項前段、第38條第2項前段，刑法施行法第1條之1第
1項，判決如主文。
本案經檢察官庚○○提起公訴，檢察官戊○○、丙○○到庭執行
職務。
中　　華　　民　　國　　110 　年　　12　　月　　29　　日
                 刑事第十一庭　審判長  法　官  曹錫泓
                                       法　官  林依蓉
                                       法  官  蔡汎沂
以上正本證明與原本無異。
如不服本判決應於收受送達後20日內向本院提出上訴書狀，並應
敘述具體理由；其未敘述上訴之理由者，應於上訴期間屆滿後20
日內向本院補提理由書（均須按他造當事人之人數附繕本）「切
勿逕送上級法院」。
告訴人或被害人如不服判決，應備理由具狀向檢察官請求上訴，
上訴期間之計算，以檢察官收受判決正本之日起算。
　　　　                               書記官  黃筠婷
中　　華　　民　　國　　110 　年　　12　　月　　29　　日



附錄論罪科刑法條
中華民國刑法第150條
（公然聚眾施強暴脅迫罪）
在公共場所或公眾得出入之場所聚集三人以上，施強暴脅迫者，
在場助勢之人，處 1 年以下有期徒刑、拘役或 10 萬元以下罰
金；首謀及下手實施者，處 6 月以上 5 年以下有期徒刑。
犯前項之罪，而有下列情形之一者，得加重其刑至二分之一：
一、意圖供行使之用而攜帶兇器或其他危險物品犯之。
二、因而致生公眾或交通往來之危險。